【裁判字號】    98,訴,1290
【裁判日期】    991029
【裁判案由】    殺人未遂等
【裁判全文】
臺灣高雄地方法院刑事判決              98年度訴字第1290號
公  訴  人  臺灣高雄地方法院檢察署檢察官
被      告  甲○○
選任辯護人  洪條根律師
上列被告因殺人未遂等案件，經檢察官提起公訴（98年度偵續字
第238 號），本院判決如下：
    主  文
甲○○犯妨害公務執行罪，累犯，處有期徒刑伍月，如易科罰金
，以新臺幣壹仟元折算壹日。扣案之德國HK廠USP 型口徑9mm 制
式半自動手槍壹枝（含彈匣貳個，槍枝管制編號0000000000）、
口徑9mm 制式子彈玖顆，均沒收。
    事  實
一、甲○○前因懲治盜匪條例等案件，經臺灣臺中地方法院判處
    罪刑確定，於83年2 月5 日縮短刑期假釋出監。假釋期間，
    因懲治盜匪條例案件，經本院以83年度訴字第2665號判處有
    期徒刑2 年6 月確定；又因違反槍砲彈藥刀械管制條例等案
    件，分經臺灣高等法院臺中分院以86年度上訴字第2277號、
    87年度上更一字第75號等判決，各判處有期徒刑2 年3 月、
    1 年2 月確定，並經裁定應執行有期徒刑3 年確定。嗣撤銷
    假釋，執行殘刑，並與上開各罪接續執行，於90年7 月3 日
    縮短刑期假釋出監，所餘刑期付保護管束，至95年11月7 日
    保護管束期滿，未經撤銷假釋，其未執行之刑，以已執行論
    。詎仍不知悔改，於98年1 月24日上午8 時48分許，駕駛車
    牌號碼9278－XJ之自用小客車，行經高雄縣旗山鎮○○○路
    忠義堂寺廟前時，因感冒精神不濟，致所駕駛之上開車輛不
    慎翻落路旁田園，嗣高雄縣政府警察局旗山分局大洲派出所
    副所長張憲義及警員曹希賢據報到場處理時，見甲○○受有
    輕傷，且坐在路旁護欄，張憲義即指派曹希賢查看上開車輛
    車籍，自己則向甲○○表示要查核其證件，張憲義趨前查核
    時，發現甲○○身旁有幾個牛皮紙袋，其中1 只紙袋內有大
    筆現金，另一只紙袋內有疑似毒品之白色粉末及夾鏈袋，張
    憲義即要求甲○○將其所持有之黑色皮包夾層打開供查證，
    甲○○見狀立即起身欲逃離現場，竟基於妨害公務之犯意，
    自身體腰際左右位置，取出隨身攜帶之德國HK廠USP 型制式
    半自動手槍1 支【槍枝管制編號0000000000號，含彈匣2 個
    、子彈30顆（原為30顆，已擊發1 顆，另送驗時，射擊20顆
    ，餘9 顆）】，於逃避查緝之際，觸扣上開已上膛並開保險
    之手槍扳機，致擊發子彈1 發，隨即遭後方之張憲義以左手
    勾住甲○○之脖子，右手抓住甲○○之右手手腕，並順勢將
    甲○○手腕往下折，使被告甲○○所持之手槍掉落，嗣曹希
    賢聽聞槍聲立即上前協助張憲義，並偕同張憲義將被告甲○
    ○壓制在地，將被告甲○○逮捕，並扣得前開槍彈，而查獲
    上情（所涉違反槍砲彈藥刀械管制條例及毒品危害防制條例
    等罪，業經本院判決在案）。
二、案經高雄縣政府警察局旗山分局報告臺灣高雄地方法院檢察
    署檢察官偵查起訴。
    理  由
壹、證據能力部分
    按被告以外之人於審判外之言詞或書面陳述，除法律有規定
    者外，不得作為證據，刑事訴訟法第159 條第1 項定有明文
    ，此即學理上所稱之「傳聞證據排除法則」，而依上開法律
    規定，傳聞證據原則上固無證據能力，但如法律別有規定者
    ，即例外認有證據能力。又按被告以外之人於審判外之陳述
    ，雖不符同法第159 條之1 至之4 之規定，而經當事人於審
    判程式同意作為證據，法院審酌該言詞陳述或書面陳述作成
    時之情況，認為適當者，亦得為證據，同法第159 條之5 第
    1 項定有明文。本判決所引用之證據資料（詳後引證據），
    其中傳聞證據部分，縱無刑事訴訟法第159 條之1 至第159
    條之4 或其他規定之傳聞證據例外情形，亦因被告、辯護人
    及檢察官均同意可作為證據使用（見本院訴字卷(二)第18頁背
    面倒數第12行以下至第19頁第6 行），關於證人張憲義於偵
    查中之陳述，辯護人雖於本院準備程序時否認其證據能力，
    嗣於本院99年7 月20日審理時，改稱同意上開陳述有證據能
    力（見本院訴卷(一)第168 頁背面第7 行至第11行、第171 頁
    倒數第7 行以下），依刑事訴訟法第159 條之5 第1 項之規
    定，本院審酌該證據作成之情況，認為適當，應得為證據。
貳、有罪部分
一、訊據被告甲○○固坦承於上揭時、地，攜帶之德國HK廠USP
    型制式手槍（下稱系爭手槍），且系爭手槍曾擊發1 發之事
    實，然否認有何妨害公務犯行，辯稱：當時係因警員要求打
    開裝槍之黑色袋子，伊欲離去，警員就抓其脖子，並拉扯袋
    子，在拉扯過程中，槍就走火等語。經查：
  (一)本件被告於上揭時、地，因感冒精神不濟，致所駕駛之車輛
    不慎翻落路旁田園。嗣高雄縣政府警察局旗山分局大洲派出
    所副所長張憲義及警員曹希賢據報到場處理車禍事故時，被
    告坐在路旁護欄，張憲義趨前向被告查核，發現被告攜帶物
    品中有現金、包裝白色粉末之夾鏈袋及皮包，並請被告將黑
    色皮包之夾層打開，被告不願意，起身離去之事實，業據被
    告自承在卷（見本院審訴卷第28頁第1 至6 行）；核與證人
    即查獲警員張憲義於偵查中證稱：98年1 月24日上午8 時44
    分接獲勤務中心通報翻車事故，於8 時48分左右，與曹希賢
    到達現場，發現被告已經爬到路邊坐在護欄上，發現駕駛坐
    的護欄前面有皮包、好幾個牛皮紙袋，並看見紙袋裡面有鈔
    票跟夾鏈袋，夾鏈袋裡面有白色粉末，覺得很可疑，就請被
    告自己打開皮包另一個夾層，被告不願意，在自己要動手檢
    查該夾層時，被告就將整個皮包丟在地上，起身要跑的樣子
    等語相符（見偵卷第54頁第1 行至第12行、第25行至第29行
    、偵續卷第7 頁第16行、第8 頁第2 行至第3 行）。此外，
    復有事故現場照片在卷足稽（見本院訴卷第141 頁至第153
    頁）。是上開事實，應堪認定。
  (二)被告於上揭時、地，為避免遭張憲義查核，而將黑色皮包丟
    至路旁，起身離去之際，並伸手拿取腰際間已上膛、開保險
    之系爭手槍，並觸扣板機而擊發1 槍，旋即遭尾隨其後方之
    張憲義以左手扣住脖子、以右手抓住其右手腕，並將右手腕
    舉高後折下，被告右手所持之系爭手槍因而掉落地面之事實
    ，業經證人張憲義於本院偵查及審理時證稱：叫被告打開皮
    包時，被告都不打開，就把皮包往地上一丟，起身要往前走
    ，伊就跟在被告後面，差不多走了2 、3 步之後，沒有看到
    被告有拉滑套或開保險的動作，即聽到槍聲，當時看到被告
    舉槍的手，大概在胸口跟肚子之間，就叫曹希賢來支援，並
    用左手勒住被告脖子，並用右手抓住被告手腕，把被告拉到
    路邊，再把被告的手腕往下折，系爭手槍就掉下來等語（見
    偵卷第54頁第14行至第17行、本院訴卷(一)第119 頁背面第6
    行以下至第120 頁第3 行）。核與證人曹希賢於本院審理時
    證稱：張憲義叫伊，伊轉頭及槍響都差不多在那一秒間，槍
    響時被告與張憲義不是面對面，聽到槍響後才跑過去，張憲
    義與被告拉扯時，並不是搶奪包包，被告的手沒有在包包內
    ，是手上拿著槍，槍響後被告的手才被張憲義抬高，經張憲
    義折被告的關節，槍才從被告的手上掉下來等語（見本院訴
    卷(二)第14頁倒數第1 行至第第15頁第11行、第16頁倒數第9
    行、第17頁背面第2 行至第4 行）相符。被告雖以前開情詞
    置辯，且證人即鑑識警員乙○○亦證述：當時檢視現場所查
    獲之2 個袋子，其中1 個袋子有1 個彈孔的痕跡，而以經驗
    法則來看，該彈孔是由袋內射出的等語（見本院訴卷(一)第16
    9 頁背面第20行至第24頁、第170 頁第1 行）。然在現場
    擊發之系爭手槍，係查獲之德國HK廠USP 型制式手槍，有內
    政部警政署刑事警察局98年3 月20日刑鑑字第0980014617號
    鑑驗書在卷可稽（參本院訴字卷(一)第62至63頁）。如被告自
    陳黑色皮包內，除置放系爭手槍外，另有1 把SIGP 226制式
    手槍；且系爭手槍在該皮包內走火，係屬真實。則警察查獲
    本件後，該黑色皮包內，應置放2 支手槍；且該皮包應距離
    被告遭制伏之地點甚近，不會置放在被告原先所坐之路旁護
    欄旁。但觀之現場照片（詳本院訴卷(一)第141 頁、147 頁）
    ，系爭手槍沒有任何包裝，落於現場地面上，並距離右側裝
    有SIGP 226制式手槍之黑色皮包（即本院訴卷第147 頁採證
    編號1 旁一個有拉鍊的皮包）至少1 公尺之距離以上，且該
    黑色皮包仍置放在路旁護欄旁邊，並非在被告遭制伏地點附
    近，皮包內並無系爭手槍。足見被告所辯，已與現場跡證不
    符。反之，證人張憲義、曹希賢前開證詞，則與事證相符。
    況證人乙○○另於本院審理中證稱：印象中有疑似彈孔的
    袋子，比較像是咖啡色那個，但疑似有彈孔的包包並不確定
    是否可能塞下1 把槍等語（見本院訴卷(一)第170 頁第17行至
    第19行、第170 頁背面第14行至第16行）。且觀之現場照片
    ，依現場相關物品置放位置之情形，系爭手槍之長度、大小
    均較現場咖啡色皮包長且大，該咖啡色皮包應無法裝置系爭
    手槍，縱現場遺留之咖啡色皮包內留有彈孔，且該彈孔係由
    皮包內向外射出，亦非是查獲當時因系爭手槍置於咖啡色皮
    包內走火所致。足證證人乙○○之證詞，尚無法為被告有利
    之認定。再者，如系爭手槍原置放於黑色皮包內，嗣證人
    張憲義欲查察該皮包，被告見狀，欲離開現場，始自黑色皮
    包取出系爭手槍離去。則因張憲義均一直注視該皮包，且欲
    查知該皮包內是否有違禁物，當可眼觀被告取出系爭手槍之
    情形，並立即制止，不會待被告離去2 、3 步後，聽到槍聲
    ，始制伏被告。亦足徵證人張憲義至現場前，被告已將系爭
    手槍藏置身上，且非手部持該槍，黑色皮包內僅置放另1 把
    手槍，系爭手槍自不可能在黑色皮包或咖啡色皮包內走火。
    現場採集之彈殼，檢出有射擊殘跡特性金屬元素鋇鉛銻成
    分，並非無毒或無鉛子彈（如係無毒或無鉛子彈，應檢驗不
    出上開金屬元素）。且被告於案發後，經警採集其左右手殘
    跡送請鑑定，而以掃描式電子顯微鏡/X- 射線能譜分析法鑑
    定後，未檢出槍擊火藥殘跡之特性金屬元素鋇、鉛、銻成分
    ，固有內政部警政署刑事警察局99年4 月21日刑鑑字第0990
    051986號鑑定書、98年3 月20日刑鑑字第0980018101號鑑定
    書（見本院訴(一)卷第64頁、101 頁）。然以現代GSR 檢驗技
    術，以手指扣動板機擊發槍枝，一般應必然在擊發手指留下
    火藥殘跡，但仍應考量檢體押運程序，包括現場採樣，被告
    未清洗手部，檢體之押運簽收程序等情，亦有法醫所（98）
    醫文字第0981103671號法醫文書審查鑑定書可稽（參本院訴
    字卷(一)第第55至56頁）。顯見縱以手指扣動板機擊發槍枝後
    ，因受限於客觀外在之射擊環境、火藥成份、採集及清洗因
    素，不必然會在手部遺留上開金屬元素。而觀諸本件火藥殘
    跡採證經過，本件系爭手槍擊發之時間係98年1 月24日上午
    8 時48分許，被告雙手火藥殘跡採證時間則係於當日中午12
    時10分許，在回到偵查隊後作業，業據證人乙○○證述在卷
    （見本院訴卷(一)第169 頁第19、20行）。在非事發現場採證
    ，且自事發至採證期間已至少經過3 小時等情，上開被告雙
    手火藥殘跡之鑑定結果，是否與事實相符，即非無疑，尚難
    因被告手部未檢出鋇鉛銻元素，即認被告未以手槍觸扣板機
    。況被告於警方抵達車禍事故現場前，已將系爭手槍藏放在
    手部以外之身體其他部位，業如前述。則被告於警方到達現
    場後，當警方欲查知黑色皮包夾層內之物品時，被告即起身
    離去，如之後被告未以手部持槍，系爭手槍仍置於原身上藏
    放位置，則在手部未觸按板機下，本件應不致發生槍枝擊發
    之事。且槍枝如係於置放被告身體其他位置時發生走火，衡
    情被告身體應會遭受傷害，或所穿衣物應會有破損，且警察
    應係在被告手部以外之其他部位查獲系爭槍枝。然本件系爭
    手槍被查獲地點係在地上，亦足證被告應曾以手取出系爭手
    槍，嗣警方制伏被告時，該手槍始會自手部掉落地上。本件
    被告如遇警查察，僅欲單純離去現場，實無庸以手取槍，被
    告於欲離開現場之際，即以手取出系爭手槍，難謂無以系爭
    手槍逃避警方追捕之意思。被告應有以該系爭手槍作為妨害
    公務之工具，藉以嚇阻警方之查察及逮捕。且因系爭手槍是
    制式手槍，裝置較為穩定，且如未以手指觸扣板機，並加以
    手指力量，該槍枝實難輕易發生走火之狀況。顯見被告以手
    持系爭手槍時，應曾以手觸按板機，致使發生槍枝擊發，而
    此意應在被告妨害公務之意思範圍內甚明。至被告雖又辯稱
    ：右手功能障礙，無法扣板機等語。然被告之右手經門診理
    學檢查結果，認定右手有明顯功能障礙，右手掌有明顯嚴重
    外傷後之痕跡，右大拇指之活動功能（包括掌指關節及指間
    關節雖為正常，右手食指之掌指關節活動度為20度，初位指
    關節活動度為80度，遠位指關節活動度為60度，中指、無名
    指及小指之掌指關節活動度為80度，初位指關節活動度為10
    度，遠位指關節活動度為5 度，右手之握力為正常（5 級）
    。由以上之理學及合併神經電位學及影像學判斷被告右手雖
    然有明顯的功能障礙，但由剩餘的功能判斷，能有足以扣板
    機的功能，也就是說由檢查所得不能因右手有功能障礙便因
    而排除扣板機的可能等情，亦有行政院國軍退除役官兵輔導
    委員會高雄榮民總醫院99年4 月1 日高總管字第0990004814
    號函檢附被告病歷資料函覆表可按（見本院訴卷第89頁至91
    頁）。是被告手部雖曾受傷，但尚難因此即為被告有利之認
    定。從而，證人張憲義、曹希賢之證述，應可採信。被告於
    警員張憲義進行盤查時，著手將系爭手槍取出並射擊，即係
    以侵害生命、身體之惡害告知，屬施脅迫於依法執行職務之
    公務員。是被告所辯，自無足採。
  (四)綜上，本件事證明確，被告上開犯行，應堪認定，應予依法
    論科。
二、按刑法第135 條第1 項之罪，以對於公務員依法執行職務時
    施強暴脅迫為要件。所稱「強暴」，係指一切有形力即物理
    力之行使而言，不問其係對人或對物為之均包括在內；所稱
    「脅迫」，指以侵害生命、身體、自由、名譽、財物之不法
    為目的之意思，通知對方足使其生恐怖之心之一切行為而言
    。本件被告於警員依法執行職務時，未能配合盤查，著手取
    出隨身攜帶防身之系爭手槍，並觸扣板機而擊發，因其取出
    槍枝擊發以達避免查緝，顯係對公務員依法執行職務時施脅
    迫。是核其所為，係犯刑法第135 條第1 項對於公務員依法
    執行職務時施脅迫罪。被告前因懲治盜匪條例等案件，經臺
    灣臺中地方法院判處罪刑確定，於83年2 月5 日縮短刑期假
    釋出監。假釋期間，因懲治盜匪條例案件，經本院以83年度
    訴字第2665號判處有期徒刑2 年6 月確定；又因違反槍砲彈
    藥刀械管制條例等案件，分經臺灣高等法院臺中分院以86年
    度上訴字第2277號、87年度上更一字第75號等判決，各判處
    有期徒刑2 年3 月、1 年2 月確定，並經裁定應執行有期徒
    刑3 年確定。嗣撤銷假釋，執行殘刑，並與上開各罪接續執
    行，於90年7 月3 日縮短刑期假釋出監，所餘刑期付保護管
    束，至95年11月7 日保護管束期滿，未經撤銷假釋，其未執
    行之刑，以已執行論之事實，有臺灣高等法院被告前案紀錄
    表在卷可稽，是其於有期徒刑執行完畢後，5 年內故意再犯
    本件有期徒刑以上之罪，為累犯，應依刑法第47條第1 項之
    規定加重其刑。爰審酌被告素行不佳，因持有毒品、手槍拒
    絕接受警方盤查，竟欲以隨身攜帶之手槍脅迫警員，危害公
    務員之人身安全及公務之執行，其藐視法治及挑戰執法公權
    力之心態及行為，甚為可議，並參以被告否認犯行，及其智
    識程度、犯罪動機及目的、手段等一切情狀，量處如主文所
    示之刑，並參酌上開犯罪情狀，諭知如主文所示之易科罰金
    折算標準。另扣案之上開槍、彈，經送內政部警政署刑事警
    察局鑑定，結果認扣案槍枝1 支（含彈匣2 個，槍枝管制編
    號0000000000），係口徑9MM 制式半自動手槍，為德國HK廠
    USP 型，槍管內具6 條右旋來復線，擊發功能正常，可供擊
    發同口徑制式子彈使用，認具殺傷力；扣案子彈29顆，認均
    係口徑9MM 制式子彈，採樣20顆試射，可擊發，認均具殺傷
    力；送鑑彈殼1 顆，認係已擊發之口徑9MM 制式彈殼等情，
    有卷附內政部警政署刑事警察局98年3 月20日刑鑑字第0980
    014617號鑑驗書可證（見偵卷第98頁背面至第103 頁）。其
    中扣案之德國HK廠USP 型口徑9mm 制式半自動手槍1 枝（含
    彈匣2 個，槍枝管制編號0000000000）、口徑9mm 制式子彈
    9 顆，均係被告犯罪所用之物，且屬非經主管機關許可不得
    持有之違禁物，爰均依刑法第38條第1 項第1 款規定宣告沒
    收。至於被告經警查獲之現場所擊發之口徑9mm 制式子彈1
    顆，及鑑定時試射之子彈，已不具殺傷力而失其違禁物之性
    質，爰不併於宣告沒收，附此敘明。
參、不另為無罪諭知部分
一、公訴意旨略以：被告甲○○於上揭時、地，基於殺人之犯意
    ，以右手自身體不詳位置掏出手槍，並朝向當時正在依法執
    行職務之張憲義射擊，幸張憲義早有警覺，馬上以左手抓住
    被告之右手手腕，被告隨即射擊1 發子彈，子彈擊發後，張
    憲義順勢將被告手腕往下折，使被告所持之手槍掉落，因而
    未擊中張憲義。因認被告此部分涉犯刑法第271 條第2 項、
    第1 項殺人未遂罪嫌等語。
二、按犯罪事實應依證據認定之，無證據不得認定犯罪事實；不
    能證明被告犯罪者，應諭知無罪之判決，刑事訴訟法第154
    條第2 項及第301 條第1 項前段分別定有明文。申言之，犯
    罪事實之認定應憑證據，如未能發現相當證據，或證據不足
    以證明，自不能以推測或擬制之方法，作為裁判基礎；且認
    定犯罪事實所憑之證據，雖不以直接證據為限，間接證據亦
    包括在內，然而無論直接證據或間接證據，其為訴訟上之證
    明，須於通常一般之人均不致有所懷疑，而得確信其為真實
    之程度者，始得據為有罪之認定；又被告否認犯罪事實所持
    之辯解，縱屬不能成立，仍非有積極證據足以證明其犯罪行
    為，不能遽為有罪之認定。復按刑事訴訟法第161 條第1 項
    亦規定，檢察官就被告犯罪事實，應負舉證責任，並指出證
    明之方法，是檢察官對於起訴之犯罪事實，應負提出證據及
    說服之實質舉證責任，倘其所提出之證據，不足為被告有罪
    之積極證明，或其指出證明之方法，無從說服法院以形成被
    告有罪之心證，基於無罪推定之原則，自應為被告無罪判決
    之諭知（最高法院92年台上字第128 號判例意旨亦可參照）
    。
四、公訴意旨認被告甲○○涉犯前揭殺人未遂罪嫌，主要係以：
    證人即查獲員警張憲義、曹希賢之證述及其2 人之職務報告
    為其主要論據。訊據被告堅決否認有何殺人未遂犯行，辯稱
    ：因警察要查看皮包，故欲將皮包丟掉，跟警察發生拉扯時
    ，槍就在皮包裡擊發了，當時因服用感冒藥後人很迷糊，不
    曉得槍為何會擊發等語。經查：
  (一)本件係被告甲○○於上開時、地，欲取出隨身攜帶之系爭手
    槍，以逃避查緝，而觸扣系爭手槍扳機擊發子彈之事實，業
    經認定如前。
  (二)證人即查獲警員張憲義於偵查中固證稱：被告在其要動手去
    檢查時，就起身往前走2 、3 步，之後一轉身就拿出槍開槍
    ，被告開槍之行為有致人於死的目的等語（見偵卷第54頁第
    12行至第14行、偵續卷第9 頁第6 行至第8 行）。然證人張
    憲義復於本院審理時改證稱：當時站在被告右後方，覺得被
    告要逃逸，沒看到被告拔槍的動作，是聽到槍聲之後，才去
    抓被告的手，被告當時有一點點轉身，還沒轉過來就被制住
    了等語（見本院訴卷(一)第119 頁第13行至第14 行 、第26行
    至第27行、第120 頁第7 行至第8 行）；核與證人曹希賢於
    本院審理中之證述：看到被告與張憲義時，他們2 人應該不
    是面對面，幾乎是同向，張憲義幾乎是在被告的旁邊或後面
    ，槍響時槍口應該不是對著人等語相符（見本院訴卷(二)第15
    頁第19行至第25行、第16頁第20行）。爰審酌由於被告於接
    受證人張憲義查察前，係先將槍枝藏放在手部以外之身體其
    他部位；嗣被告於接受證人張憲義查察後不久，即欲離去現
    場，並背向證人張憲義往前行走，此時證人張憲義既僅見到
    被告背部，且當時被告尚未以手取出槍枝，則在被告取出槍
    枝並擊發之時間甚為短暫下，證人張憲義於聽到槍聲後，始
    知被告持有系爭手槍，並上前制伏，應與常情相符。再者，
    如被告係轉身後開槍，在證人張憲義先前不知被告持有系爭
    手槍，事後又無預警之情形下，在自身安全考量下，應不致
    於面對面上前奪槍，證人張憲義有奪槍之機會，應係認被告
    係背向於己，且未轉身正面射擊，始上前制伏，足見證人張
    憲義、曹希賢於本院審理時之證述，應可採信。至證人張憲
    義前開偵查中之證詞，則與事實不符。是被告開槍射擊時，
    身體應係幾乎背向證人張憲義，則在被告未正面面向證人張
    憲義射擊下，是否有殺人之犯意，已非無疑。況被告所持之
    系爭手槍既已上膛、開保險，開槍殺人可一觸即發，被告如
    有殺人之意，起身時即可轉身向證人張憲義開槍，無須於往
    前走2 、3 步後，背對張憲義開槍，亦徵被告應無殺人之故
    意。此外，綜觀卷證，被告係因發生車禍事故，意外遭到場
    處理事故之警員發現所攜物品為違禁物，始欲逃離現場，以
    常情而論，被告主觀上應僅欲藉此方式逃避查緝，尚不至萌
    生殺人之故意，亦無縱造成執勤警員死亡亦在所不惜之不確
    定故意。
五、綜上所述，檢察官所舉上開證據，並無法證明被告確有持槍
    對警員射擊之殺人未遂犯行。此外，復查無其他積極證據足
    以證明被告確有檢察官所指之此部分犯行，揆諸前揭法條及
    最高法院判例意旨之說明，不能證明被告犯罪，自難以刑法
    第271 條第2 項、第1 項之殺人未遂罪相繩。惟檢察官認此
    部分若成立犯罪，與上開論罪科刑之刑法第135 條第1 項妨
    害公務部分，有想像競合犯之裁判上一罪關係，爰不另為無
    罪判決之諭知。
肆、被告就其於案發當日是否開槍之事實，請求函詢法務部調查
    局鑑識中心確認開槍之火藥殘留標準之採集時間為何、若開
    槍之人未經過特殊之清潔劑洗滌，僅以清水洗過，是否能完
    全清除火藥之殘留。並聲請傳訊證人張憲義到庭模擬案發之
    情況、證人即提解被告至榮民總醫院鑑定之法警或醫師，就
    鑑定被告手部之情況及殘疾之程度為說明，然本院認此部份
    待證事實已臻明瞭，故無調查之必要，附此敘明。
據上論斷，應依刑事訴訟法第299 條第1 項前段，刑法第135 條
第1 項、第47條第1 項、第41條第1 項、第38條第1 項第1 款，
刑法施行法第1 條之1 ，判決如主文。
本案經檢察官丙○○到庭執行職務。
中    華    民    國    99    年    10    月    29    日
                  刑事第四庭    審判長法  官  方百正
                                      法  官  葉文博
                                      法  官  謝文嵐
以上正本證明與原本無異。
如不服本判決應於收受判決後10日內向本院提出上訴書狀，並應
敘述具體理由。其未敘述上訴理由者，應於上訴期間屆滿後20日
內向本院補提理由書(均須按他造當事人之人數附繕本)「切勿逕
送上級法院」。
中    華    民    國    99    年    11    月     1    日
                                      書記官  鄒秀珍
附錄本案論罪科刑法條：
中華民國刑法第135條（妨害公務執行罪）
對於公務員依法執行職務時，施強暴脅迫者，處 3 年以下有期
徒刑、拘役或 3 百元以下罰金。

司法院資訊處製作；財團法人民間司法改革基金會備份。
